臺灣高等法院臺南分院刑事判決　　　 94年度交上訴字第647號
上　訴　人
即　被　告　甲○○
上列上訴人因公共危險案件，不服臺灣臺南地方法院94年度交訴
字第72號中華民國94年5月31日第一審判決（起訴案號：臺灣臺
南地方法院檢察署94年度營偵字183第號），提起上訴，本院判
決如下：
    主  文
上訴駁回。
    事  實
一、甲○○前於民國92年間，曾因酒後駕車之公共危險案件，經
    原審新營簡易庭以92年度營交簡字第214號刑事簡易判決，
    判處有期徒刑3月確定在案，並於92年10月21日易科罰金執
    行完畢。然其猶不知悔改，復於93年10月15日上午，駕駛車
    牌號碼TJ-6179號自用小貨車，沿台南縣東山鄉高原村南104
    號鄉道，由東往西方向（即李子園往青山村方向）行駛，而
    於同日上午11點50分左右，途經該鄉道與往北寮方向道路之
    無號誌交岔路口時，因疏未注意車前狀況，且未注意行經無
    號誌之交岔路口時，應減速慢行，作隨時停車之準備，即貿
    然超速通過該路口，以致不慎撞及由乙○○所駕駛，後載其
    妻丙○○○，沿上開南104號鄉道，由西往東方向行經前述
    交岔路口作左轉之車牌號碼NYU-418號重型機車，並造成乙○○倒地後受有右脛腓骨開放性骨折、右髕股開放性骨折、
    創傷性顱內出血及右側第4至第7肋骨骨折等傷害；丙○○○
    亦因此倒地而受有右脛骨開放性骨折、右側鎖骨骨折、右手
    第4掌骨骨折、胸部挫傷及急性膽囊炎等傷害（過失傷害部
    分另經檢察官為不起訴處分）；豈知甲○○駕車肇事並致乙○○、丙○○○2人受傷後，雖曾下車察看2人之傷勢，但並
    未採取任何救護措施或報警前來處理，即立刻駕車逕行逃離
    現場。後經路過之辜新展記下甲○○所駕駛小貨車之車牌號
    碼報警處理後，始為警循線查悉上情。
二、案經台南縣警察局白河分局報請臺灣臺南地方法院檢察署檢
    察官偵查起訴。
  理  由
甲、證據能力部分：
一、按被告以外之人於審判外之陳述，雖不符前四條之規定，而
    經當事人於審判程序同意作為證據，法院審酌該言詞陳述或
    書面陳述作成之情況，認為適當者，亦得為證據。當事人、
    代理人或辯護人於法院調查證據時，知有第一百五十九條第
    一項不得為證據之情形，而未於言詞辯論終結前聲明異議，
    視為有前項之同意刑事訴訟法第一百五十九條之五定有明文
    。
二、查本件被告犯罪事實之證據方法，詳如起訴書及原審判決書
    所引之證據等證據，詳如（一）證人辜新展之證詞（二）道
    路交通事故現場圖、道路交通事故調查報告表各1份、事故
    現場蒐證照片及肇事車輛採證照片共16張（一）奇美醫院柳
    營分院93年11月6日、12月5日診斷證明書各1份（四）台南
    縣白河鎮調解委員會94年民調字第19號調解書1份（五）被
    害人乙○○之供述（六）被害人丙○○○之供述（七）台南
    縣警察局南縣警交字第Ｍ00000000號舉發違反道路交通管理
    事件通知單影本（八）台南縣警察局白河分局道路交通事故
    當事人酒精測定紀錄表等，被告同意列入證據方法（見本院
    卷第17、18頁），是本院審酌該言詞陳述或書面陳述作成時
    之情況，認為適當，自得採為證據，先行明。
乙、實體部分：
一、訊據被告對於本件肇事後，並沒有在現場之情供認不諱（見
    本院卷第17頁)，且上開犯罪事實，業據被告甲○○於警訊
    及原審時坦承不諱（見警卷第5頁、原審卷第12、16頁），
    核與被害人乙○○、丙○○○於警訊時供證：途經台南縣東
    山鄉高原村北寮與李子園路口，欲作左轉往北寮時，遭車輛
    撞擊而發生車禍之情節大致相符（見警卷第11至18頁），並
    經證人辜新展於警訊時證述：伊親眼目睹甲○○於駕車肇事
    後站立車旁，發現被害人乙○○、丙○○○躺在事故現場，
    伊就立即去向附近住戶借電話叫救護車處理，再回到現場時
    ，甲○○己離去等語（見警卷第20頁），並有道路交通事故
    現場圖、道路交通事故調查報告表(一)、(二)各1份、事故現場
    蒐證照片及肇事車輛採證照片共16張可按（見26至28頁、32
    至39頁），再被害人二人分別受有事實欄所示之傷勢，亦有
    奇美醫院柳營分院93年11月6日、12月5日診斷證明書各1 份
    （見警卷第22、23頁）；又被告業已與被害人二人達成民事
    之和解，復有台南縣白河鎮調解委員會94年民調字第19號調
    解書1份可稽（見偵卷第10頁）。是本件被告有駕車肇禍致
    被害人二人受傷，及被告肇事後有逃逸等情，洵堪認定；至
    其於本院審理時辯稱：伊下車看到對方受傷嚴重，始又開車
    去找電話叫救護車云云，顯事後卸責之詞，不足採信。
二、又按汽車行駛至交岔路口，應減速慢行，作隨時停車之準備
    ，且汽車行駛時，駕駛人應注意車前狀況，並隨時採取必要
    之安全措施，道路交通安全規則第九十三條第一項第三款，
    第九十四條第三項定有明文。被告本應依上開規定，駕駛汽
    車行駛至交岔路口，應減速慢行，作隨時停車之準備，且應
    注意車前狀況，並隨時採取必要之安全措施，以避免危險之
    發生；而依當時情形，又無不能注意之情事，其能注意，疏
    未注意，沿台南縣東山鄉高原村南104號鄉道，駕駛小貨車
    ，由東往西方向（即李子園往青山村方向）行駛，而於同日
    上午11點50分左右，途經該鄉道與往北寮方向道路之無號誌
    交岔路口時，疏未注意行經無號誌之交岔路口時，應減速慢
    行，作隨時停車之準備，且未注意車前狀況，採取必要之安
    全措施，即貿然超速通過該路口，致不慎撞及由被害人乙○○所駕駛，後載其妻丙○○○，沿上開南104號鄉道，由西
    往東方向行經前述交岔路口作左轉之車牌號碼NYU-418號重
    型機車，並造成乙○○、丙○○○倒地後受有前開傷勢，被
    告應有過失，足以認定。被告之過失行為與被害人二人受傷
    結果間，有相當因果關係，堪以認定。是被告有本件過失肇
    事致被害人二人受傷害，事後又肇事逃逸之事證明確，依法
    應予論科。
三、核被告甲○○所為，係犯刑法第185條之4之駕車肇事逃逸罪
    。又其前於92年間，即曾因酒後駕車之公共危險案件，經原
    審新營簡易庭以92年度營交簡字第214號刑事簡易判決，判
    處有期徒刑3月確定在案，並於92年10月21日易科罰金執行
    完畢等情，有上開臺灣高等法院被告全國前案紀錄表及刑案
    資料查註紀錄表各1份在卷可考，其於5年之內，再犯本件有
    期徒刑以上之罪，為累犯，非但不符合緩刑之宣告，且應依
    刑法第47條之規定，加重其刑。
四、原審因而適用刑法第185條之4，第47條之規定，並審酌被告
    犯罪之動機、目的、手段，其生活狀況與本件犯罪所生之危
    險、損害，以及被告犯罪後雖已坦白承認所為，且已與被害
    人乙○○、丙○○○2人就民事損害賠償事宜達成和解等情
    ，並有前述台南縣白河鎮調解委員會94年民調字第19號調解
    書1份在卷足憑，而其僅係國小畢業，教育程度亦屬非高（
    見警卷第3頁、本院卷第18頁），然其駕駛小貨車肇事後，
    僅下車略微察看，即不顧被害人乙○○、丙○○○二人業已
    受有嚴重傷害之事實，仍駕車逕自逃離現場，其惡性經核尚
    非輕微等一切情狀，量處有期徒刑八月；本院核原判決之認
    事用法及量刑，尚無不合，被告上訴意旨，認量刑太重，請
    求給予緩刑云云，指摘原判決不當，非有理由，應予駁回。
五、又被告所犯過失傷害部分，業經告訴人乙○○、謝陳寶於偵
    查中撤回告訴，已由台灣台南地方法院檢察署檢察官不起訴
    處分（見偵查卷第9、12頁），本院不予論列，併此明。
據上論斷，應依刑事訴訟法第368條，判決如主文。
本案經檢察官劉欽銘到庭執行職務。
中　　華　　民　　國　　94　　年　　9 　　月　　22　　日
                  刑事第一庭    審判長法　官  黃崑宗
                                      法　官  蔡長林
                                      法　官  田平安
以上正本證明與原本無異。
如不服本判決，應於收受本判決後十日內向本院提出上訴書狀。
其未敘述上訴理由者並得於提起上訴後十日內向本院補提理由書
狀（均須按他造當事人之人數附繕本）「切勿逕送上級法院」。
　　　　　　　　　　　　　　　　　　　書記官  劉岳文
中　　華　　民　　國　　94　　年　　9 　　月　　23　　日
附錄：
刑法第185條之4
駕駛動力交通工具肇事，致人死傷而逃逸者，處6月以上5年以下
有期徒刑。
